臺灣新竹地方法院民事判決　　　　　　　　94年度訴字第22號
原　　　告　乙○○
訴訟代理人　丙○○
被　　　告　甲○○
訴訟代理人　廖振洲律師
複代理人　　丁○○
上列當事人間損害賠償事件，經原告提起附帶民事訴訟，由本院
刑事庭裁定移送本院於民國94年2月15日辯論終結，判決如下：
    主  文
被告應給付原告新台幣柒拾肆萬柒仟零玖拾元，及自民國九十二
年五月三十一日起至清償日止，按年息百分之五計算之利息。
原告其餘之訴駁回。
訴訟費用由被告負擔百分之十八，餘由原告負擔。
    事實及理由
一、原告主張：
（一）緣被告無駕駛執照，於民國（下同）91年4月21日凌晨一
      時許，酒後駕駛車號DL-4091號之自用小客車，沿新竹市
      ○○路行駛，行經民生路、中央路口時，原應注意車前狀
      況，且依當時係天候晴、為夜間有照明之路段、路面乾燥
      、無障礙物等情，顯無不能注意之情事，竟疏未注意，猶
      以高速貿然行駛，適與訴外人吳鶴齡所騎乘車牌號碼為HS
      T-868號，搭載原告，沿新竹市○○路行駛之機車發生碰
      撞，致訴外人吳鶴齡及原告在新竹市○○路、民生路口人
      車倒地，機車並卡在被告前開所駕車輛後，再往前滑行數
      公尺，致訴外人吳鶴齡因而受有頭部鈍力損傷、身體多處
      擦傷、撕裂傷及骨折等傷害，原告則受有腦幹出血合併意
      識不清、胸部及心臟挫傷、左股骨骨折、骨盆骨折、第四
      肋骨骨折、橫紋肌溶解症等傷害。被告發現自己肇事，自
      知對於受傷者，依道路交通管理處罰條例第六十二條第一
      項規定，原應即採取救護或其他必要措施，並向警察機關
      報告，不得逃逸，竟另行起意，對於無自救能力之訴外人
      吳鶴齡、原告不為生存上必要之扶助救護或其他必要措施
      ，甚至加速逃逸返回新竹市○○街住處。嗣經路人發現報
      警，將訴外人吳鶴齡及原告分別送往衛生署新竹醫院、南
      門醫院急救，訴外人吳鶴齡仍於91年4月21日凌晨四時五
      十分傷重不治身亡；原告則受有上開之嚴重傷害，迄今仍
      有失智症之現象。
（二）按因故意或過失，不法侵害他人之權利者，負損害賠償責
      任；又不法侵害他人之身體或健康者，對於被害人因此喪
      失或減少勞動能力或增加生活上之需要時，應負損害賠償
      責任；不法侵害他人之身體、健康、名譽、自由、信用、
      隱私、貞操，或不法侵害其他人格法益而情節重大者，被
      害人雖非財產上之損害，亦得請求賠償相當之金額，民法
      第一百八十四條第一項、第一百九十三條第一項、第一百
      九十五條第一項分別定有明文；本件被告既因過失不法侵
      害原告，造成原告受有上開嚴重之傷害，自應對原告負損
      害賠償責任。茲就原告所受各項損害而得請求賠償分列如
      下：
  １、醫療費用：原告自受傷後，迄至起訴時至少已支出醫療費
      用32,711元，另日後醫療復健費用，經初步估計則為60,0
      00元，合計92,711元，自得請求被告賠償之（惟就日後醫
      療復健費用部分，嗣經與被告協商結果，同意此部分費用
      為20,000元）。
  ２、增加生活上需要之費用：原告自受傷後住院治療期間，共
      計支出看護費用8,800元，此外則大部分由原告母親負責
      看護。
  ３、喪失或減少勞動能力之損害：查原告係於69年1月5日出生
      ，發生肇事時為現役軍人，原本於91年10月1日退伍，父
      親亡故，母親朱麗瑛亦為肢體殘障人士，生活窘困；而自
      發生本件事故後，已無法繼續服役，並由母親向他人借貸
      500,000元用以支付各項費用，母親為求照料方便，將原
      告寄居他人籬下，而被告肇事後非但肇事逃逸，嫁禍同行
      友人，且未曾對原告為探視，而原告因腦幹出血、意識不
      清、胸部及心臟挫傷、左股骨骨折、骨盆骨折、第四肋骨
      骨折、橫紋肌溶解症等傷害，經長期治療結果，目前仍有
      失智現象，其總智商僅有68分，社會功能退化，精神障礙
      及性格變化，且造成走路跛行之肢體障礙，目前已領有殘
      障手冊及重大傷病免自行負擔證明卡，是已喪失或減少勞
      動能力；若以目前勞工保險每月最低投保薪資標準15,840
      元之二分之一即7,920元為每月減少勞動能力之損害計算
      ，乘以每年十二個月，再乘以38年（退休年齡60歲，而原
      告目前之年齡為22歲），其總計之金額即為3,611,152元
      ，亦應由被告賠償。
  ４、精神慰撫金：原告自受傷後，造成身心嚴重受創，將來娶
      妻、生活均係甚大之問題，故請求給付精神慰撫金500,00
      0元。
（三）綜上所述，合計被告應賠償原告之損害總計即為4,213,03
      1元，從而聲明被告應給付上開金額，及自刑事附帶民事
      起訴狀繕本送達被告翌日即92年5月31日起至清償日止按
      年息百分之五計算之利息。
二、被告則以：
（一）被告就本件肇事構成侵權行為責任，及對於原告主張之醫
      療費用32,711元，後續醫療復健費用20,000元，看護費用
      8,800元之事實固不爭執；惟依據台中榮民總醫院對原告
      所做之鑑定報告，認為原告之勞動能力較車禍前固有減損
      ，參酌勞工保險條例第五十三條附表之標準，因中等度精
      神、神經障礙，精神及身體之勞動能力較一般低下者，適
      用第七級等情，則參諸前開鑑定報告，依霍夫曼計算法計
      算賠償之金額僅為2,789,720元，並非原告主張之3,611,5
      20元。
（二）次查被告於89年至91年所得各為182,400元、307,100元、
      116,200元，平均每月收入不到17,000元，而原告在發生
      肇事時不但未戴安全帽，還闖越紅燈，具有重大過失，是
      原告請求精神慰撫金500,000元，顯然過高，不應准許。
（三）又按損害之發生或擴大，被害人與有過失者，法院得減輕
      賠償金額或免除之；而上開規定，於被害人之代理人或使
      用人與有過失者，準用之，民法第二百十七條第一、三項
      分別定有明文；又按機器腳踏車附載人員或物品，駕駛人
      及附載坐人均應戴安全帽，此觀道路交通安全規則第八十
      八條之規定意旨亦明。查本件被告駕駛前開自用小客車行
      經肇事地點時，因原告搭乘由訴外人吳鶴齡騎乘之前開重
      型機車，其二人均未戴安全帽，而遇燈光號誌為紅燈時，
      因後方有警車追逐，乃未依燈光號誌紅燈暫停，繼而闖越
      紅燈，被告乃因之撞擊，致原告當場被撞彈飛跌落至民生
      路路邊，足見原告亦與有相當之過失；尤其原告目前所受
      傷害為「腦傷所致之失智症」，倘原告當時戴有安全帽，
      則極有可能不會有腦傷，故原告就自己所受傷害之損害亦
      與有過失70%。且參照內政部警政署93年第31號統計通報
      記載，針對90年至92年騎乘機車死傷與戴安全帽概況，有
      做完整之分析，指出90年騎乘機車未戴安全帽致頭部受傷
      之總人數為1,946人，91年為1,690人，92年為1,609人，
      人數呈現逐年遞減之趨勢，且92年台閩地區道路交通事故
      騎乘機車致死率（死亡人數占死傷人數之比率）為百分之
      一點一八，其中未戴安全帽死亡267人，致死率為百分之
      五點一二，因頭部致死206人占未戴安全帽死亡人數百分
      之七七點一五，戴安全帽死亡933人，致死率百分之零點
      八四，因頭部致死551人，占有戴安全帽死亡人數百分之
      五九點零六，顯示騎乘機車戴安全帽顯較未戴安全帽者安
      全，故原告若當時戴有安全帽，則極有可能不會有腦傷，
      故原告對於自己所受損害，應負百分之七十與有過失，亦
      屬合理。
（四）又原告已受領強制汽車責任險1,238,800元，亦應依法予
      以扣除。
（五）綜上所述，被告聲明駁回原告之訴。
三、兩造不爭執之事實：
（一）被告無駕駛執照（曾考領駕照，嗣被吊銷），於91年4月
      21日凌晨一時許，酒後駕駛前開自用小客車，行經肇事地
      點時，有違規超速而與由訴外人吳鶴齡所騎乘並搭載原告
      之重型機車發生碰撞，致原告受有腦幹出血合併意識不清
      、胸部及心臟挫傷、左股骨骨折之重傷，而被告發現其肇
      事後並加以逃逸。
（二）被告因上開行為所涉刑事過失致人於死（訴外人吳鶴齡於
      肇事後送醫不治死亡）及肇事逃逸部分，業經台灣高等法
      院以92年度交上字第86號刑事判決分別判處有期徒刑一年
      及二年，應執行有期徒刑二年十月確定。
（三）原告有支出醫療費用32,711元及看護費用8,800元，另未
      來後續之醫療復健費用則為20,000元。
（四）原告在發生肇事後有向富邦產物保險股份有限公司（下稱
      富邦產險公司）申請強制責任保險金理賠，其中醫療費用
      給付為68,800元，殘廢給付為1,170, 000元，合計1,238,
      800 元。
（五）兩造就台中榮民總醫院93年10月11日中榮醫企字第093000
      5657號函所附之鑑定報告內容均不爭執。
（六）被告業已賠償原告50,000元。
四、兩造爭執之事項：
（一）原告就本件肇事是否與有過失及如有過失，其與有過失之
      比例為多少。
（二）原告所主張之勞動能力減少損失及精神慰撫金是否過高。
五、得心證之理由：
（一）本件原告主張無駕駛執照（駕照被吊銷），於91年4月21
      日凌晨一時許酒後駕駛前開自用小客車，行經肇事地點時
      ，竟超速行車，而與訴外人吳鶴齡所騎乘並搭載原告之上
      開重型機車發生碰撞，致訴外人吳鶴齡及原告人車倒地，
      訴外人吳鶴齡因而受有頭部鈍力損傷、身體多處擦傷、撕
      裂傷及骨折等傷害，原告則受有腦幹出血合併意識不清、
      胸部及心臟挫傷、左股骨骨折、骨盆骨折、第四肋骨骨折
      、橫紋肌溶解症等傷害，而被告於肇事後竟未即採取救護
      或其他必要措施，並向警察機關報告，即當場逃逸之事實
      ，業據提出林淑玲中醫診所就診證明書、身心障礙者鑑定
      表等為證，並據本院調取台灣高等法院92年度交上訴字第
      257號（含本院92年度交訴字第26號審理卷、台灣新竹地
      方法院檢察署91年度2361、3079號偵查卷、91年度相字第
      219號相驗卷）公共危險刑案卷查核屬實，復為被告所不
      爭執，自堪信原告此部分主張為真實。
（二）按因故意或過失不法侵害他人之權利者，負損害賠償責任
      ；汽車在使用中加損害於他人者，駕駛人應賠償因此所生
      之損害，民法第一百八十四條第一項前段、第一百九十一
      條之二前段分別定有明文。次按汽車駕駛執照為駕駛汽車
      之許可憑證；又駕駛人應注意車前狀況，並隨時採取必要
      之安全措施；而行車速度，應依規定；汽車行近行人穿越
      道前，應減速慢行，道路交通安全規則第五十條第一項前
      段、第九十四條第三項、第九十三條第一項、第一百零三
      條分別定有明文。被告為汽車駕駛人，自應遵守上開規定
      ，而依肇事當時之路況，係晴天、夜間有照明，路面為乾
      燥之柏油路面，無障礙物、無缺陷，視距良好，且該路段
      速限為時速40公里，並無不能注意之情形，亦有道路交通
      事故調查報告表附於前開刑案卷可稽，然被告竟未注意車
      前狀況，而於駕照經吊銷後，竟仍酒後駕車，且行經肇事
      地點即新竹市○○路與中央路劃有行人穿越道之四叉路口
      時，仍超速以時速60至80公里之高速行駛，復未減速慢行
      ，而與訴外人吳鶴齡騎乘並搭載原告之重型機車發生碰撞
      ，足見被告就本件車禍之發生，顯有過失。又被告之過失
      行為與原告所受傷害復有相當因果關係，是被告前開行為
      業已構成侵權行為，而對原告應負損害賠償責任。被告雖
      辯稱原告要求之金額過高無力負擔云云，然此乃被告應負
      損害賠償之責任後，是否能履行前開債務之問題，與其應
      負之本件損害賠償責任無涉，是以被告此部分所辯，不足
      採信。從而原告主張被告之前開行為業已構成侵權行為，
      而應負損害賠償責任，即屬有據。
（三）復按不法侵害他人之身體或健康者，對於被害人因此喪失
      或減少勞動能力或增加生活上之需要時，應負損害賠償責
      任；不法侵害他人身體健康者，被害人雖非財產上之損害
      ，亦得請求賠償相當之金額，民法第一百九十三條第一項
      、第一百九十五條第一項分別定有明文。查本件肇事應由
      被告對原告負損害賠償之責任，已如前述，玆就原告請求
      之各項損害及金額是否允當，爰分別審核論述如后：
  １、醫療（含救護車）費用部分：
      原告主張其因前開車禍受傷後，迄今共計支出醫療（含救
      護車）費用32,711元之事實，業據提出救護車收據、林淑
      玲中醫診所就診證明書、執行勤務收費記錄表各一份，國
      軍新竹醫院各項醫療費收據三份、南門醫院醫療費用收據
      九份、長庚紀念醫院醫療費用收據二份、醫療用品統一發
      票八紙等為證，亦為被告所不爭執，自堪信原告此部分主
      張為真實。又原告主張前開所受傷害，經送醫治療後，將
      來仍須持續進行復健及門診追蹤治療等情，亦為被告所不
      爭執，嗣兩造經協商結果，並均同意此部分後續醫療費用
      為20,000元（見本院94年2月15日言詞辯論筆錄），是原
      告此部分所受損害合計即為52,711元，原告逾上開範圍之
      主張即屬無據，應予駁回。
  ２、增加生活上需要之費用部分：
      原告主張其自受傷後住院治療期間，必須另行僱請看
      顧原告，此部分共計支出看護費用8,800元之事實，亦據
      提出看護申請登記表、看護病患單各一份為證，亦為被告
      所不爭執，自堪信原告此部分之主張為真實。
  ３、減少勞動能力損失部分：
    (1)原告主張其因前開車禍致腦幹出血、意識不清、胸部及心
      臟挫傷、左股骨骨折、骨盆骨折、第四肋骨骨折、橫紋肌
      溶解症等傷害，經長期治療結果，目前仍有失智現象，其
      總智商僅有68分，社會功能退化，精神障礙及性格變化，
      且造成走路跛行之肢體障礙，目前已領有殘障手冊及重大
      傷病免自行負擔證明卡，是已減少勞動能力之事實，業據
      提出免自行負擔證明卡、身心障礙鑑定表各一份為證，被
      告就原告確有因前開傷害而造成勞動能力減少等情亦不爭
      執，自堪信原告此部分之主張為真實。
    (2)又就原告前開傷害經治療後減少勞動能力之程度，經囑託
      台中榮民總醫院鑑定結果，認為原告幼時並無發展遲緩或
      重大疾病情事，而原告自國中畢業後即未繼續升學，曾開
      任半師傅之工作，一個月收入有二萬餘元，嗣入伍服役，
      卻在退伍前發生本件車禍，而依據國軍新竹醫院、長庚紀
      念醫院及南門綜合醫院之診斷證明書記載，原告於91年4
      月21日車禍受傷後被送至南門綜合醫院急診並於加護病房
      治療，同日被轉至長庚紀念醫院急診，並入加護病房接受
      檢查治療，原告經診斷為腦幹出血合併意識不清、胸部及
      心臟挫傷、左股骨及脛骨骨折、骨盆骨折、第三及第四肋
      骨骨折及橫紋肌溶解症，並於91年5月1日接受氣切手術，
      於91年5月6日接受骨折固定手術，91年5月14日出院，當
      時原告日常生活無法自理，須依賴他人完全照顧，原告嗣
      於91年5月18日轉回南門綜合醫院繼續治療，並於91年6
      月14日出院，同日再轉至國軍新竹醫院附設民眾診療服務
      處接受慢性療養至91年10月11日出院，該院建議原告繼續
      接受復健治療；而原告自受傷後即未繼續服役；其間曾嘗
      試找一些中古車買賣、洗車及清潔工作，惟均僅工作一日
      即遭辭退，目前無業；原告自述車禍後記憶力變得很差，
      母親交代要做的事，往往一下便忘記，有些以前敢做的事
      ，現在不敢，主要係害怕受傷別人會擔心；又原告於91年
      12月26日有至台中榮民總醫院精神科就診，其當時智力測
      驗之語言智商73、操作智商64，總體智商68，原告亦曾至
      衛生署彰化醫院精神科就診，於92年11月24日智力測驗之
      總智商57分，診斷為腦傷所致之失智症，原告於半年前曾
      短暫出現一個月左右之聽幻覺，並領有中度多重障礙（中
      度失智症及輕度肢障）之身心障礙手冊；而原告經鑑定檢
      查結果，其步態尚穩，但動作反應較遲緩，經常規腦波檢
      查，並無特殊異常之發現；而就心理方面，原告針對一般
      對話可以理解，但反應較遲緩，有時需要一些時間來思索
      始可回答，速度較慢，有些不流暢之情形；而原告目前功
      能較差，對於外界仍充滿恐懼與害怕，有些創傷後症候群
      ，智能測驗之總體智商為72分，落在邊緣智能到輕度智力
      不足之範圍；因其目前語言表達能力較不順暢，仍無法勝
      任過去工作，顯示認知功能有明顯下降情形；至原告之精
      神狀態方面，行為並無明顯不當，惟時間定向感有些許障
      礙，計算能力、立即記憶力及近期記憶力、抽象思考能力
      較差；經鑑定結果，認原告於91年4月間發生車禍，當時
      有腦幹出血合併意識不清狀況，日常生活無法自理，須依
      賴他人完全照顧，之後持續接受住院慢性療養至91年10
      月，其生活自理能力始尚可，但記憶力變得很差，反應遲
      鈍，目前認知功能有明顯下降情形，其精神診斷為「腦傷
      所致之失智症」，原告並領有中度多重障礙之身心障礙手
      冊；又原告於受傷前可從事修車工作，一個月收入約二萬
      餘元，但車禍後嘗試找一些工作，均僅做一天即遭辭退，
      其勞動能力比車禍前有減損情形，參酌勞工保險條例第五
      十三條附表標準，其因中等度精神、神經障害，精神及身
      體之勞動能力較一般明顯低下者，適用第七級等情，有該
      院93年10月11日中榮醫企字第0930005657號函所附之精神
      鑑定報告書一份在卷可按，而兩造就前開鑑定之結果亦均
      不爭執，自屬可採。
    (3)又查原告係69年1月5日出生，有
      亦為被告所不爭執；而參諸勞動基準法第五十四條第一項
      第一款規定，勞工非年滿60歲者，不得強制退休；次查本
      件發生肇事之日期為91年4月21日，其時原告之年齡為22
      歲3個月又16日，是原告如未受傷，其距離退休尚得工作
      之期間即為37年8個月又14日。又依前述，原告經治療後
      ，其仍符合勞工保險條例第五十三條第一項所附勞工保險
      殘廢給付標準表所稱之中等度精神、神經障害，精神及身
      體之勞動能力較一般明顯低下者，適用第七級等情，亦即
      原告受有相當殘廢第七等級之傷害，而原告於服役前係從
      事汽車修理之勞務者，按體力勞動者為標準，其減少之勞
      動能力為69.21%。復按勞動能力之喪失或減少、增加生活
      上之需要，應包括喪失將來一部分或全部之收入，將來維
      持傷害後身體與健康之必需支出（最高法院六十五年十月
      十二日民事庭決議意旨參照）；本件基於前述，原告為69
      年1月5日出生，於受傷前係在修車廠從事汽車修護工作，
      每月收入約二萬餘元，則原告主張其得以目前勞工保險每
      月最低投保薪資標準15,840元為計算標準，請求其尚得工
      作期間所減少勞動能力之損失，亦屬有據。是依前開每月
      15,840元之薪資計算，即每年薪資為190,080元，是原告
      每年減少勞動能力之年損害額即為131,554元（190,080
      x69.21%=131,554，元以下四捨五入）；則依霍夫曼計算
      法一次給付之金額為2,831,639（即21,274,594x0.131554
      +350,877x0.131554x260/365=2,831,639）。
    (4)綜上所述，原告此部分勞動能力減少損失部分在2,831,63
      9元範圍之請求，自屬有據，應予准許；至逾前開範圍部
      分，則屬無據，應予駁回。
  ４、精神慰撫金部分：
      查原告因本件肇事致受有腦幹出血合併意識不清、胸部及
      心臟挫傷、左股骨骨折、骨盆骨折、第四肋骨骨折、橫紋
      肌溶解症等傷害，先經緊急送至南門綜合醫院急診並於加
      護病房治療，同日被轉至長庚紀念醫院急診，並入加護病
      房接受檢查治療，先後歷經全身及局部麻醉、氣切、左腿
      骨折復位固定等手術治療，嗣出院再轉至南門綜合醫院繼
      續治療，嗣因發現左側腦膜下腔出血，又進行手術治療，
      此期間原告日常生活無法自理，須依賴他人完全照顧，嗣
      原告於91年6月14日出院，復轉至國軍新竹醫院附設民眾
      診療服務處接受慢性療養至91年10月11日出院，其後並須
      長期追蹤及接受復健治療，必要時須服用藥物以改善情緒
      不穩等症狀，且迄今仍有腦傷所致之失智症現象，並曾短
      暫出現聽幻覺，認知功能較差，對於外界仍充滿恐懼與害
      怕，有創傷後症候群等情，有台中榮民總醫院前開檢附之
      鑑定報告書、93年2月25日中榮醫企字第0930001011號函
      、南門綜合醫院93年3月2日南綜醫字第110號函、衛生署
      彰化醫院93年2月24日九十三彰醫病字第0726號函所附之
      病歷摘要各一份在卷可按，復有台中榮民總醫院、南門綜
      合醫院、國軍新竹醫院、長庚紀念醫院等診斷證明書附於
      前開刑案卷可稽；足見原告於前開車禍受傷後，除在醫院
      及在家自行療養外，尚須忍受治療期間氣切之痛苦、行動
      之不便，從而其身體、精神自均受有相當之痛苦，本院審
      酌上情，並查原告於車禍受傷時為22歲，國中畢業，入伍
      前係從事汽車修護工作，每月薪資約二萬餘元，發生肇事
      時則為現役軍人；至被告為61年9月28日出生，國中畢業
      ，發生本件肇事時，係在餐飲店任職，目前則因本件肇事
      所涉之刑事犯罪在監執行，及本件發生損害之原因等情，
      認為原告請求此部分非財產上之精神慰撫金五十萬元，尚
      屬適當。
  ５、綜上所述，原告就本件肇事所受之損害合計即為3,393,15
      0元（52,711+8,800+2,831,639+500,000=3,393,150），
      至超過前開金額之請求，為無理由，應予駁回。
（四）又按損害之發生或擴大，被害人與有過失者，法院得減輕
      賠償金額，或免除之；又上開規定，於被害人之代理人或
      使用人與有過失者，準用之，民法第二百十七條第一、三
      項定有明文；而非財產上之損害，被害人對於損害之發生
      或擴大與有過失者，上開條文並未排除在外，自應一體適
      用。按汽車駕駛執照為駕駛汽車之許可憑證，由駕駛人向
      公路監理機關申請登記，考驗及格後發給之；駕駛人駕駛
      汽車，應遵守道路交通標誌、標線、號誌之指示，並服從
      執行交通勤務之警察或依法令執行指揮交通及交通稽查任
      務人員之指揮；汽車行駛至交岔路口，其行進、轉彎，應
      遵守燈光號誌或交通警察之指示，遇有交通警察指揮與燈
      光號誌並用時，以交通警察之指揮為準，道路交通安全規
      則第五十條第一項、第九十條、第一百零二條第一項第一
      款分別定有明文。查本件車禍之發生，被告駕駛車固有違
      規無駕駛執照（駕照被吊銷）並酒後駕車，另違反行車時
      應注意車前狀況，隨時採取必要之安全措施及行車速度之
      規定，又行近行人穿越道前，亦未減速慢行，復無不能注
      意之情事，竟疏未注意，而難辭其過失責任；惟訴外人吳
      鶴齡於車禍發生時，未依規定取得駕駛執照而騎乘機車，
      且行至肇事路段之交岔路口時，亦未遵守號誌為紅燈應暫
      停行駛之規定，另訴外人吳鶴齡及原告並未戴安全帽，業
      據肇事現場證人呂育嫺於上開刑事案件審理時證述綦詳（
      見本院92年度交訴字第26號刑事卷第218頁），參酌原告
      所受傷害中亦有腦幹出血，堪認吳鶴齡對本件車禍之發生
      ，原告就損害之擴大，亦均與有過失。又原告既係藉由訴
      外人吳鶴齡之載送而擴大其活動範圍，訴外人吳鶴齡即應
      認為係原告之使用人，從而依據上開規定，原告就本件車
      禍之發生自亦與有過失。本院審酌上情，認為原告之使用
      人吳鶴齡無照駕車，違規闖紅燈，原告搭乘吳鶴齡駕駛之
      之機車亦未戴安全帽；而被告酒後無照（駕照被吊銷）駕
      車，行經交岔路口未注意減速及車前狀況，猶超速行駛，
      而肇事後即行逃逸，雙方就損害發生及擴大之過失程度、
      肇事情節等一切情狀，認被告就本件車禍之發生，應負
      60% 過失責任，原告應承擔40%責任為當。被告雖辯稱原
      告目前所受傷害為「腦傷所致之失智症」，倘當時原告有
      戴安全帽，極有可能不會受腦傷，故原告應負70%之責任
      云云；惟基於前述，發生撞擊時之被告車速為時速60至80
      公里，另被害人吳鶴齡所駕駛之機車與原告發生碰撞後，
      原告及訴外人吳鶴齡均當場被撞彈飛跌落至民生路路邊，
      另機車則被推撞達93.3公尺遠，亦據本院刑事庭於前開刑
      事案件審理時至現場履勘屬實（見本院92年度交訴字第26
      號刑事卷第187頁背面）；而原告除受有腦幹出血之傷害
      外，更受有胸部及心臟挫傷、左股骨骨折、骨盆骨折、第
      四肋骨骨折、橫紋肌溶解症等多處傷害，足見發生肇事時
      ，因被告之車速甚快，以致碰撞衝擊力甚強，則原告縱戴
      安全帽，在經過強力衝撞及彈飛過程中，亦難謂安全帽不
      會因而鬆脫或掉落而腦部仍會受有傷害，是被告此部分所
      辯自不足採。故原告所得向被告請求之損害賠償額本為
      3,393,150元，而依上開計算之結果，即僅得請求2,035,8
      90元（3,393,150x｛1-40%｝=2,035,890）。
（五）再按保險人依本法規定給付之保險金，視為加害人或被保
      險人損害賠償金額之一部分；加害人或被保險人受賠償請
      求時，得扣除之。肇事汽車全部或部分為被保險汽車者，
      受害人或受益人得在本法規定之保險金額範圍內，請求各
      被保險汽車之保險人連帶給付保險金，強制汽車責任保險
      法第三十條、第三十四條第一項分別定有明文。是在數車
      共同肇事時不論受害人所受損害若干，至多只得領有強制
      責任保險一份保險金額之保障，不因被保險人有多數而異
      ，且已依強制汽車責任保險法之規定而領得之保險金依該
      法規定，於加害人受賠償請求時，得視為有損害賠償之一
      部而請求扣除之。查原告於本件發生損害後，業已向強制
      汽車責任險之保險人富邦產物保險股份有限公司申請強制
      汽車責任險理賠，並已獲強制汽車責任保險金醫療費用給
      付68,800元、殘廢給付1,170,000元，合計1,238,800元等
      情，有富邦產物保險股份有限公司93年7月14日（九三）
      富保業發字第215號函及所附理算簽結作業、賠案資料查
      詢各一份在卷可考，兩造就前開已給付強制汽車責任險之
      金額亦不爭執，則原告本件請求損害賠償時，被告自得主
      張扣抵之，故而原告所得請求之損害賠償，經前開扣除已
      受領之汽車強制責任理賠後，即為797,090元（2,035,890
      -1,238,800=797,090）。
（六）次查被告自原告前開因車禍受傷後，業已陸續給付原告共
      50,000元，亦為原告所不爭執，則在被告已賠償原告之上
      開50,000元範圍，自已生債務消滅之效果，而應從原告前
      開得請求之賠償中扣除，亦即原告尚得請求之金額即為
      747,090元（797,090-50,000=747,090）。
（七）綜上所述，本件原告主張依侵權行為之法律關係，請求被
      告給付原告747,090元及自刑事附帶民事起訴狀繕本送翌
      日即92年5月31日起至清償日止，按年息百分之五計算之
      利息部分，即屬有據，應予准許；至逾此部分之請求，即
      乏所據，應予駁回。
六、本件事證已臻明確，兩造其餘攻防及立證，或與本案之爭點
    無涉，或與判決之結果不生影響，爰無庸一一論列，附此敘
    明。
七、結論：本件原告之訴為一部有理由，一部無理由，依民事訴
    訟法第七十九條，判決如主文。
中　　華　　民　　國　　94　　年　　3 　　月　　8 　　日
                  民事第一庭    法　官　李承訓
以上正本係照原本作成。
如對本判決上訴，須於判決送達後20日內向本院提出上訴狀。
中　　華　　民　　國　　94　　年　　3 　　月　　8 　　日
                                書記官　吳玉蘭
